臺灣臺中地方法院刑事判決
111年度訴字第568號
公  訴  人  臺灣臺中地方檢察署檢察官
被      告  李政洋



上列被告因偽造文書等案件，經檢察官提起公訴（110年度偵字
第36118號），因被告於準備程序中就被訴事實為有罪之陳述，
經告知簡式審判程序之旨，並聽取當事人之意見後，本院合議庭
裁定由受命法官獨任進行簡式審判程序，判決如下：
    主    文
李政洋犯如附表所示之罪，各處如附表所示之刑及沒收。應執行
有期徒刑柒月，如易科罰金，以新臺幣壹仟元折算壹日。
    犯罪事實及理由
一、本案犯罪事實及證據，除下列事項應予補充、更正外，其餘
    均引用檢察官起訴書之記載（如附件）。
  ㈠犯罪事實欄一㈢有關「基於行使偽造私文書及詐欺得利之犯意
    」之文字，應予更正為「基於行使偽造準私文書及詐欺得利
    之犯意」之文字。
　㈡犯罪事實欄一㈢有關「並於簽單之持卡人簽名欄上偽簽「李進
    興」之署押，以表示確認交易金額與標的及同意簽帳消費之
    意，作為特約商店經由收單銀行向台新商業銀行請款之用，
    而偽造上開簽單之私文書」之文字，應予更正為「並於電子
    簽單之持卡人簽名欄上偽簽「李進興」之署押，以表示確認
    交易金額與標的及同意簽帳消費之意，作為特約商店經由收
    單銀行向台新商業銀行請款之用，而偽造上開簽單之準私文
    書」之文字。
　㈢增列「被告李政洋於本院準備程序及審理時之自白」作為證
    據。
二、論罪科刑：
  ㈠按刑法第339條第1、2項分別規定詐欺取財罪及詐欺得利罪，
    前者之行為客體係指現實財物，後者則指取得債權、免除債
    務、延期履行債務或提供勞務等財物以外之財產上不法抽象
    利益（最高法院86年度台上字第3534號判決意旨參照）。查
    就起訴書犯罪事實欄一㈡、㈢部分，被告盜刷信用卡所詐得之
    遊戲點數，雖非現實可見之實體財物，然其可供人憑以遊玩
    網路遊戲使用，於現實世界中具有一定財產價值，是被告就
    此部分所詐得者，應係財物以外之財產上不法利益。
　㈡按錄音、錄影或電磁紀錄，藉機器或電腦之處理所顯示之聲
    音、影像或符號，足以為表示其用意之證明者，以文書論，
    刑法第220條第2項定有明文。而所謂電磁紀錄，係指以電子
    、磁性或其他無法以人之知覺直接認識之方式所製成之紀錄
    ，而供電腦處理之用者而言。準此，未得持卡人授權或同意
    ，擅自以他人信用卡刷卡消費，在刷卡機所顯示電子簽帳單
    簽名欄位上偽造署名，或以網際網路設備連結至特約商店網
    站之信用卡付款系統，將其購買物品或取得服務利益之意思
    ，以聲音、影像、文字或代替文字之符號、圖畫，輸入電腦
    網路，藉由電信業者所提供之網路訊息傳送服務功能，經電
    信業者之電腦網路系統，加以傳發輸送，再由他人之電腦終
    端設備予以接收、儲存，並可賴該電腦終端設備之螢幕顯示
    此等足以為表示其用意之證明，依刑法第220條第2項之規定
    ，自應以文書論。查就起訴書犯罪事實欄一㈢部分，被告使
    用告訴人李進興所有之信用卡，在電子簽帳單簽名欄內偽簽
    他人姓名後持以交付實體特約商店結帳人員，用以表彰真正
    持卡人同意或授權以該信用卡付費方式進行交易之意，使該
    特約商店得據以請求發卡銀行撥付消費款項，顯然對於該準
    私文書之內容有所主張，自有行使該準私文書之意思與行為
    。
　㈢核被告所為，就起訴書犯罪事實欄一㈠部分，係犯刑法第320
    條第1項之竊盜罪。就起訴書犯罪事實欄一㈡部分，係犯刑法
    第339條第2項之詐欺得利罪。就起訴書犯罪事實欄一㈢部分
    ，則係犯刑法第339條第2項之詐欺得利罪、同法第216條、
    第210條、第220條第2項之行使偽造準私文書罪；被告於電
    子簽單上偽造署押之行為，為偽造準私文書之階段行為，而
    偽造準私文書之低度行為，復為行使之高度行為所吸收，均
    不另論罪。
　㈣至起訴書犯罪事實欄一㈢部分，公訴意旨漏未敘及刑法第220
    條第2項，固有未合，惟起訴基本事實相同，且經本院告知
    被告變更後之罪名（本院卷第62、70頁），而無礙被告訴訟
    防禦權之行使，爰併予審理，並依法變更起訴法條。
　㈤就起訴書犯罪事實欄一㈢部分，被告所為之詐欺得利及行使偽
    造準私文書行為間，客觀行為具有局部之同一性，著手實行
    階段並無明顯區隔，且主觀上均係以獲得無須自行支付消費
    費用之財產上不法利益為最終目的，依一般社會通念，應評
    價為法律概念之一行為，方符刑罰公平原則，屬想像競合犯
    ，應依刑法第55條前段規定，從一重之行使偽造準私文書罪
    處斷。
　㈥被告所犯上開各罪間，因犯罪時間、地點不同，犯意各別，
    行為互殊，應予分論併罰。
　㈦公訴意旨認被告構成累犯，應依刑法第47條第1項規定加重其
    刑，固非無見。然檢察官就被告構成累犯之事實及應加重其
    刑事項，並未具體指出證明之方法，參照最高法院刑事大法
    庭110年度台上大字第5660號裁定意旨，爰不依累犯規定加
    重其刑，僅將被告之前科紀錄列入刑法第57條第5款「犯罪
    行為人之品行」之量刑審酌事由（詳後述）。　
　㈧爰審酌被告正值壯年，不思以正當管道獲取所需財物，竟為
    前開犯行，實屬不該；復衡酌被告前有詐欺、竊盜案件經法
    院論罪科刑及執行完畢紀錄，有臺灣高等法院被告前案紀錄
    表可參，素行非佳；另考量被告犯後坦承犯行，未與被害人
    調解、和解並賠償損害；又兼衡被告自陳之教育程度、職業
    、家庭與經濟狀況（本院卷第73頁）等一切情狀，分別量處
    如附表所示之刑，並諭知易科罰金之折算標準；暨審酌其犯
    罪行為之不法與罪責程度、各罪彼此間之關聯性、數罪所反
    應被告人格特性與傾向等情狀，定其應執行之刑如主文所示
    ，並諭知易科罰金之折算標準，以示懲儆。
三、沒收：
　㈠按偽造之印章、印文或署押，不問屬於犯人與否，沒收之，
    刑法第219條定有明文。又被告偽造之書類，既已交付於被
    害人收受，則該物非屬被告所有，除偽造書類上偽造之印文
    、署押，應依刑法第219條予以沒收外，依同法第38條第2項
    之規定，即不得再對各該書類諭知沒收（最高法院43年度台
    上字第747號判決意旨參照）。查就起訴書犯罪事實欄一㈢部
    分，被告在電子簽單偽造「李進興」署押1枚，雖未扣案，
    然無積極證據證明業已滅失，不問屬於犯人與否，應依刑法
    第219條之規定，於其所犯此部分罪刑項下宣告沒收。至偽
    造之電子簽單（不含偽造之署押部分），雖係因犯罪所生之
    物或供犯罪所用之物，然因被告前已交付與他人而行使之，
    非屬被告所有之物，毋庸併予宣告沒收。
　㈡按犯罪所得，屬於犯罪行為人者，沒收之；刑法第38條之1第
    1項、第2項之沒收，於全部或一部不能沒收或不宜執行沒收
    時，追徵其價額；刑法第38條之1第1項、第2項之犯罪所得
    ，包括違法行為所得、其變得之物或財產上利益及其孳息；
    宣告刑法第38條、第38條之1之沒收或追徵，有過苛之虞、
    欠缺刑法上之重要性、犯罪所得價值低微，或為維持受宣告
    人生活條件之必要者，得不宣告或酌減之，刑法第38條之1
    第1項前段、第3項、第4項、第38條之2第2項分別定有明文
    。經查：
　⒈就起訴書犯罪事實欄一㈠部分，被告竊得之皮夾1個，屬於犯
    罪所得，雖未扣案，仍應依刑法第38條之1第1項前段、第3
    項規定，於其所犯此部分罪刑項下宣告沒收，並於全部或一
    部不能沒收或不宜執行沒收時，追徵其價額。至被告竊得之
    台北富邦商業銀行、台新商業銀行信用卡各1張，雖均未扣
    案，惟本院審酌該等信用卡一經掛失停用即喪失效用，應無
    再遭利用之虞，具有高度可替代性，欠缺刑法上之重要性，
    故依刑法第38條之2第2項規定，均不予宣告沒收或追徵，併
    此敘明。
　⒉就起訴書犯罪事實欄一㈡部分，被告詐得價值25000元之遊戲
    點數，為財產上不法利益，屬其犯罪所得，未經扣案，仍應
    依刑法第38條之1第1項前段、第3項、第4項規定，於其所犯
    此部分罪刑項下宣告沒收，並於全部或一部不能沒收或不宜
    執行沒收時，追徵其價額。
　⒊就起訴書犯罪事實欄一㈢部分，被告詐得價值20000元之遊戲
    點數，為財產上不法利益，屬其犯罪所得，未經扣案，仍應
    依刑法第38條之1第1項前段、第3項、第4項規定，於其所犯
    此部分罪刑項下宣告沒收，並於全部或一部不能沒收或不宜
    執行沒收時，追徵其價額。
據上論斷，應依刑事訴訟法第273條之1第1項、第299條第1項前
段、第300條、第310條之2、第454條第2項，判決如主文。
本案經檢察官屠元駿提起公訴，經檢察官王宜璇到庭執行職務。
中　　華　　民　　國    111    年    5    月    18    日
                  刑事第十二庭  法  官  黃震岳
以上正本證明與原本無異。
如不服本判決應於收受判決後20日內向本院提出上訴書狀，並應
敘述具體理由；其未敘述上訴理由者，應於上訴期間屆滿後20日
內向本院補提理由書（均須按他造當事人之人數附繕本）「切勿
逕送上級法院」。
告訴人或被害人如不服判決，應備理由具狀向檢察官請求上訴，
上訴期間之計算，以檢察官收受判決正本之日起算。
                                書記官  黃俞婷
中　　華　　民　　國    111    年    5    月    18    日

附表：
編號 犯罪事實 主文 1 起訴書犯罪事實欄一㈠部分 李政洋犯竊盜罪，處有期徒刑參月，如易科罰金，以新臺幣壹仟元折算壹日。未扣案之犯罪所得皮夾壹個沒收，於全部或一部不能沒收或不宜執行沒收時，追徵其價額。  2 起訴書犯罪事實欄一㈡部分 李政洋犯詐欺得利罪，處有期徒刑肆月，如易科罰金，以新臺幣壹仟元折算壹日。未扣案之犯罪所得新臺幣貳萬伍仟元沒收，於全部或一部不能沒收或不宜執行沒收時，追徵其價額。  3 起訴書犯罪事實欄一㈢部分 李政洋犯行使偽造準私文書罪，處有期徒刑伍月，如易科罰金，以新臺幣壹仟元折算壹日。未扣案之偽造「李進興」署押壹枚沒收；未扣案之犯罪所得新臺幣貳萬元沒收，於全部或一部不能沒收或不宜執行沒收時，追徵其價額。 


附錄本判決論罪之法條：
中華民國刑法第339條
意圖為自己或第三人不法之所有，以詐術使人將本人或第三人之
物交付者，處5年以下有期徒刑、拘役或科或併科50萬元以下罰
金。
以前項方法得財產上不法之利益或使第三人得之者，亦同。
前二項之未遂犯罰之。

中華民國刑法第210條
偽造、變造私文書，足以生損害於公眾或他人者，處5年以下有
期徒刑。

中華民國刑法第216條
行使第210條至第215條之文書者，依偽造、變造文書或登載不實
事項或使登載不實事項之規定處斷。

中華民國刑法第220條
在紙上或物品上之文字、符號、圖畫、照像，依習慣或特約，足
以為表示其用意之證明者，關於本章及本章以外各罪，以文書論
。
錄音、錄影或電磁紀錄，藉機器或電腦之處理所顯示之聲音、影
像或符號，足以為表示其用意之證明者，亦同。


【附件】
臺灣臺中地方檢察署檢察官起訴書
                                    110年度偵字第36118號
　　被　　　告　李政洋　男　27歲（民國00年0月00日生）
　　　　　　　　　　　　住新竹縣○○鎮○○路00號
　　　　　　　　　　　　（另案於法務部○○○○○○○○羈押中）
　　　　　　　　　　　　國民身分證統一編號：Z000000000號
上列被告因偽造文書等案件，已經偵查終結，認應提起公訴，茲
將犯罪事實及證據並所犯法條分敘如下：
　　　　犯罪事實
一、李政洋分別為下列行為：
(一)於民國110年9月22日下午5時56分許，騎乘車牌號碼000-000
    號普通重型機車，行經臺中市○○區○○路00號前，見李進興使
    用之車牌號碼0000-00號自用小客車停放於該處，竟意圖為
    自己不法之所有，基於竊盜之犯意，嘗試開啟車門，發覺該
    自用小客車車門未上鎖，即進入該自用小客車內，徒手竊取
    李進興所有，放置於該自用小客車副駕駛座下置物箱內之皮
    夾1個（內有李進興之台北富邦商業銀行、台新商業銀行信
    用卡各1張），得手後即行離去。
(二)意圖為自己不法之利益，基於詐欺得利之犯意，於110年9月
    22日下午6時21分許，在臺中市○○區○○路0段000號全家便利
    商店后里新中興店，持李進興所有之台北富邦商業銀行信用
    卡，佯為持卡人刷卡購買價值新臺幣（下同）2萬5000元之G
    ASH遊戲點數，致台北富邦商業銀行及特約商店即全家便利
    商店后里新中興店均陷於錯誤，誤認李進興同意刷卡消費而
    進行交易，以此方式詐得不法利益2萬5000元。
(三)意圖為自己不法之利益，基於行使偽造私文書及詐欺得利之
    犯意，於110年9月22日下午6時38分許，在臺中市○○區○○路0
    00號全家便利商店后里文明店，持李進興所有之台新商業銀
    行信用卡，佯為持卡人刷卡購買價值2萬元之GASH遊戲點數
    ，並於簽單之持卡人簽名欄上偽簽「李進興」之署押，以表
    示確認交易金額與標的及同意簽帳消費之意，作為特約商店
    經由收單銀行向台新商業銀行請款之用，而偽造上開簽單之
    私文書，並持以向全家便利商店后里文明店店員行使，致台
    新商業銀行及特約商店即全家便利商店后里文明店均陷於錯
    誤，誤認李進興同意刷卡消費而進行交易，以此方式詐得不
    法利益2萬元。
二、案經李進興訴由臺中市政府警察局大甲分局報告偵辦。
　　　　證據並所犯法條
一、證據名稱及待證事實
編號 證據名稱 待證事實 1 被告李政洋於警詢及偵查中之自白 1、證明被告於上開犯罪事實（一）時地，以上開方式竊取告訴人李進興上開財物之事實。 2、證明被告於上開犯罪事實（二）時地，以上開方式盜刷告訴人之台北富邦商業銀行信用卡，用以購買2萬5000元之GASH點數之事實。 3、證明被告於上開犯罪事實（三）時地，以上開方式盜刷告訴人之台新商業銀行信用卡，並在簽單上偽造「李進興」之署押，及行使該偽造之簽單，用以購買2萬元之GASH點數之事實。 2 證人即告訴人李進興於警詢及偵查中之證述 1、證明告訴人所有之皮夾於臺中市○○區○○路00號前車內置物箱內遭竊之事實。 2、證明告訴人之台北富邦商業銀行、台新商業銀行信用卡於上開犯罪事實（二）、（三）時地遭人盜刷之事實。 3 1、台北富邦商業銀行盜刷明細表1份 2、台新商業銀行信用卡交易明細1份 證明告訴人之台北富邦商業銀行、台新商業銀行信用卡於上開犯罪事實（二）、（三）時地遭人盜刷之事實。 4 1、臺中市○○區○○路00號旁工地監視器錄影畫面光碟1份、翻拍照片6張 2、全家便利商店后里新中興店、后里文明店監視器錄影畫面光碟1份、翻拍照片12張 3、全家便利商店后里文明店周遭路口監視器錄影畫面光碟1份、翻拍照片4張 1、證明被告於上開犯罪事實（一）時地，以上開方式竊取告訴人上開財物之事實。 2、證明被告於上開犯罪事實（二）時地，以上開方式盜刷告訴人之台北富邦商業銀行信用卡之事實。 3、證明被告於上開犯罪事實（三）時地，以上開方式盜刷告訴人之台新商業銀行信用卡，並在簽單上偽造「李進興」之署押，及行使該偽造之簽單事實。 5 1、全家便利商店股份有限公司110年12月11日回函及所附上開犯罪事實（二）、（三）時地交易之電子發票證明聯、簽單影本各1份 2、台新國際商業銀行股份有限公司110年12月10日回函及所附上開犯罪事實（三）時地交易簽單影本1份 3、台北富邦商業銀行股份有限公司金融安全部110年12月16日函及所附上開犯罪事實（二）時地信用卡交易明細1份 1、證明被告於上開犯罪事實（二）時地，以上開方式盜刷告訴人之台北富邦商業銀行信用卡，用以購買2萬5000元之GASH點數之事實。 2、證明被告於上開犯罪事實（三）時地，以上開方式盜刷告訴人之台新商業銀行信用卡，並在簽單上偽造「李進興」之署押，及行使該偽造之簽單，用以購買2萬元之GASH點數之事實。 
二、核被告李政洋上開犯罪事實（一）所為，係犯刑法第320條
    第1項之竊盜罪嫌；上開犯罪事實（二）所為，係犯刑法第3
    39條第2項之詐欺得利罪嫌；上開犯罪事實（三）所為，係
    犯刑法第216、210條之行使偽造私文書、同法第339條第2項
    之詐欺得利等罪嫌。被告上開犯罪事實（三）所為，係以一
    行為同時觸犯二罪名，請依刑法第55條規定，從一重之行使
    偽造私文書處斷，被告所犯上開3罪間，犯意各別，行為互
    殊，請論予數罪併罰。又被告前因竊盜案件，經臺灣新竹地
    方法院以107年度易字第530號判決處有期徒刑3月1次、2月5
    次，應執行有期徒刑11月確定，於108年4月15日執行完畢，
    有本署刑案資料查註紀錄表在卷可稽，其於受有期徒刑之執
    行完畢後，5年內故意再犯本件有期徒刑以上之罪，為累犯
    ，請依刑法第47條第1項規定，加重其刑。未扣案犯罪所得4
    萬5000元，請依刑法第38條之1第1項前段規定宣告沒收，於
    全部或一部不能沒收或不宜執行沒收時，依同條第3項規定
    ，追徵其價額。
三、依刑事訴訟法第251條第1項提起公訴。
　  此　致
臺灣臺中地方法院
中　　華　　民　　國　 111　　年　　2 　　月　　 7　　日
　　　　　　　　　　　　　　　檢　察　官　屠元駿
本件正本證明與原本無異
中　　華　　民　　國　 111　　年　　3 　　月　　10　　日
                              書  記  官  吳孟燕